【裁判字號】    98,抗,267
【裁判日期】    990618
【裁判案由】    選派清算人
【裁判全文】
臺灣板橋地方法院民事裁定               98年度抗字第267號
抗  告  人  戊○○
相  對  人  松展精密工業有限公司
法定代理人  丁○○
            甲○○
            丙○○
            乙○○
            己○○
上列抗告人因與相對人松展精密工業有限公司間選派清算人事件
，抗告人對於民國98年10月16日本院98年度司字第470 號裁定提
起抗告，本院裁定如下：
    主      文
抗告駁回。
抗告程序費用新臺幣壹仟元由抗告人負擔。
    理      由
一、按有限公司之清算，準用無限公司有關之規定；公司之清算
    ，以全體股東為清算人。但本法或章程另有規定或經股東決
    議，另選清算人者，不在此限；不能依公司法第79條規定定
    其清算人時，法院得因利害關係人之聲請，選派清算人。公
    司法第113 條、第79條、第81條分別定有明文。依上開規定
    ，有限公司就清算人之產生，倘於章程有所規定或曾經股東
    決議，固從其規定或決議，然倘章程無規定或未決議另選任
    ，即以全體股東為當然清算人（法定清算人），並無待利害
    關係人之聲請，僅公司於全體股東均不能擔任清算人，且章
    程未訂定清算人，以及無股東決議另選清算人時，利害關係
    人始得向法院聲請選派清算人。而所謂不能依公司法第79條
    規定定其清算人，係指股東客觀上不能擔任清算人而言，例
    如：股東因經濟犯罪而逃匿無蹤，至股東本身是否有擔任清
    算人之主觀意願，則非上開條文考量範圍內。
二、本件抗告意旨略以：松展精密工業有限公司（下稱松展公司
    ）自解散登記迄今已達2 年多，尚未完成清算事宜，經抗告
    人前於民國96年5 月31日、96年6 月4 日向蘆洲市調解委員
    會聲請調解，均無結果，復經抗告人與其他2 名股東乙○○
    （即抗告人之妻）、己○○（即抗告人之子）催請其餘3 名
    股東丁○○、甲○○（即丁○○之妻）、丙○○（即丁○○
    之子）共同向法院為清算人就任之聲報，亦無結果，故事實
    上不能產生法定清算人。又相對人之股東計有6 人，抗告人
    與丁○○兩家各有代表3 人，故事實上亦無法經由股東過半
    數之決議而選任清算人。爰依法提起抗告，並請求廢棄原裁
    定，准許選派清算人等語。
三、經查，本件相對人松展公司業經經濟部於96年3 月2 日以經
    授中字第09631751350 號函准予解散登記在案，此有抗告人
    於原審所提之上開經濟部函影本1 紙在卷可稽，則按公司法
    第24條之規定，該公司應行清算程序。又查，松展公司之章
    程並未訂定清算人，此有該公司章程影本1 紙附於原審卷內
    可參，且無股東決議另選任清算人之情事，亦據抗告人陳述
    甚明，揆諸首揭說明，公司因解散當然進入普通清算程序，
    自應以全體股東為法定清算人。而松展公司之股東，除聲請
    人外，另有丁○○、甲○○、丙○○、乙○○及己○○5 人
    ，此觀該公司變更登記事項卡之記載即明，則松展公司之清
    算即以聲請人及上開5 名股東為清算人，並無不能定清算人
    之情事。抗告人雖指稱松展公司迄今未依法進行清算程序，
    亦未向法院為清算人就任之聲報，故事實上不能產生法定清
    算人等語，並提出調解不成立證明書影本1 紙、存證信函暨
    回執影本2 份為證，然松展公司已有法定清算人，前已述及
    ，且上開資料尚不足以證明前揭股東均有不能執行清算人職
    務之客觀情事存在，縱渠等不願執行清算人職務，亦與股東
    客觀上不能擔任清算人之情形有間，核與公司法第81條所定
    「不能依第79條規定定其清算人」之要件不符。縱上所述，
    抗告人依據公司法第81條之規定，聲請為松展公司選派清算
    人，於法自有未合。原審裁定駁回抗告人之聲請，並無違誤
    。抗告意旨指摘原裁定不當，求予廢棄另為裁定，為無理由
    ，應予駁回。
四、據上論結，本件抗告為無理由，依非訟事件法第44條第1 項
    、第46條、第21條第1 項、第24條第1 項，民事訴訟法第49
    5 條之1 第1 項、第449 條第1 項，裁定如主文。
中    華    民    國    99    年    6     月    18    日
              民事第三庭    審判長法官  朱耀平
                                  法官  陳映如
                                  法官  邱育佩
以上正本係照原本作成。
如對本裁定抗告，須於裁定送達後10日內向本院提出抗告狀，並
應繳納抗告費新臺幣1,000 元整。
中    華    民    國    99    年    6     月    18    日
                                書記官  彭麗紅

司法院資訊處製作；財團法人民間司法改革基金會備份。
